臺灣桃園地方法院民事簡易判決
110年度壢簡字第1672號
原      告  王櫻林  



被      告  葉治君  

訴訟代理人  張嘉琪  
上列當事人間因本院109年度壢交簡字第2505號過失傷害案件，
原告提起附帶民事訴訟（109年度壢交簡附民字第409號），經本
院刑事庭移送前來，本院於民國111年2月24日辯論終結，判決如
下：
    主      文
被告應給付原告新臺幣12,985元。
原告其餘之訴駁回。
訴訟費用新臺幣1,000元由被告負擔新臺幣50元，餘由原告負擔
。
本判決原告勝訴部分得假執行。
原告其餘假執行之聲請駁回。
    事實及理由
壹、程序事項
    按民事訴訟法第255條第1項但書第3款規定：「訴狀送達後
    ，原告不得將原訴變更或追加他訴。但擴張或減縮應受判決
    事項之聲明者，不在此限。」本件原告原起訴聲明：「被告
    應給付原告新臺幣（下同）379,440元及自遞狀日起至清償
    日止，按週年利率5％計算之利息；願供擔保請准宣告假執行
    。」嗣原告於本院審理中捨棄利息之請求，並變更金額為38
    9,325元（見本院卷第72頁），此係擴張應受判決事項之聲
    明，揆諸前揭法條規定，自應准許。
貳、實體方面
一、原告主張：被告於民國108年12月9日上午11時9分許，駕駛
    車牌號碼000-0000號營業小客車（下稱被告車輛）沿桃園市
    中壢區新興路194巷往新興路方向行駛，行經新興路194巷與
    東興街之無號誌交岔路口時，本應注意汽車行駛至無號誌之
    交岔路口，應減速慢行，並應注意車前狀況，而以當時情況
    ，並無任何不能注意之情形，竟疏未注意及此，即貿然向前
    直行，適原告騎乘車牌號碼000-000號普通重型機車（下稱
    系爭機車），沿東興街行至上開交岔路口，左轉駛入新興路
    194巷，兩車因而發生碰撞(下稱系爭事故)，致原告因此受
    有腰部挫傷、左側足部挫擦傷、右側膝部挫傷等傷害(下稱
    系爭傷害)。為此，爰依侵權行為法律關係提起本件訴訟，
    請求被告賠償原告醫療費用10,975元、醫療用品14,850元、
    不能工作損失200,000元、系爭機車維修費用7,140元、交通
    費6,500元、精神慰撫金150,000元等語。並聲明：被告應給
    付原告389,325元。
二、被告則以：不爭執被告有肇責，惟原告亦有轉彎車未禮讓直
    行車之過失。原告並未提出有使用藥膏之必要及不能工作之
    證明等語，以資抗辯。並聲明：原告之訴駁回。
三、本院之判斷
（一）按因故意或過失，不法侵害他人之權利者，負損害賠償責
      任；汽車、機車或其他非依軌道行駛之動力車輛，在使用
      中加損害於他人者，駕駛人應賠償因此所生之損害，民法
      第184條第1項前段、第191條之2前段定有明文。本規則用
      詞，定義如下：一、汽車：指在道路上不依軌道或電力架
      線而以原動機行駛之車輛（包括機車）。行車速度，依速
      限標誌或標線之規定，無速限標誌或標線者，應依下列規
      定：二、行經設有彎道、坡路、狹路、狹橋、隧道、學校
      、醫院標誌之路段、道路施工路段、泥濘或積水道路、無
      號誌之交岔路口及其他人車擁擠處所，或因雨霧致視線不
      清或道路發生臨時障礙，均應減速慢行，作隨時停車之準
      備。汽車行駛時，駕駛人應注意車前狀況及兩車並行之間
      隔，並隨時採取必要之安全措施。汽車行駛至交岔路口，
      其行進、轉彎，應依下列規定：七、轉彎車應讓直行車先
      行，道路交通規則第2條第1項第1款、第93條第1項第2款
      、第94條第3項前段、第102條第1項第7款亦有明文。又損
      害之發生或擴大，被害人與有過失者，法院得減輕賠償金
      額，或免除之，民法第217條第1項定有明文。且此項規定
      之目的，在謀求加害人與被害人間之公平，故在裁判上法
      院得以職權減輕或免除之（最高法院85年台上字第1756號
      判例意旨參照）。
（二）相互勾稽道路交通事故調查報告表、事故現場圖、車禍現
      場照片及被告車輛左前車頭受損、系爭機車倒地位置距離
      事故交岔路口不足13公尺等節，互核被告於警詢時陳稱：
      碰撞後伊才發現原告在其左前方等語。可知原告係自東興
      街左轉新興路194巷之左轉彎車輛，被告則係行駛於新興
      路194巷之直行車輛。依上規定，左轉彎之系爭機車本應
      禮讓直行之被告車輛先行，且依當時天候晴、日間自然光
      線、路面鋪裝柏油、乾燥、無缺陷、無障礙物、視距良好
      等情狀，並無不能注意之情事，原告竟疏未注意及此，肇
      致本件車禍事故，其有過失甚明。又被告雖係直行車輛，
      依法本享有路權，然被告行經無號誌之交岔路口，本應注
      意車前狀況，減速小心通過路口，況被告行駛之路段視距
      良好，並無遮蔽物阻擋視線，被告卻疏未注意車前狀況，
      隨時作停車之準備，因而肇生本件事故，亦屬有過失。本
      院審酌系爭事故之發生過程，認原告為左轉彎車輛，卻未
      依道路交通規定禮讓直行之被告車輛先行，顯見其過失行
      為在先，屬製造風險之一方；而被告雖負有未注意車前狀
      況，減速慢行之過失，然被告依法本享有路權，如原告能
      依道路交通規定禮讓直行之被告先行，本件車禍應不致發
      生，故原告所負之過失衡情較重甚明，則原告就本件車禍
      之發生，應負7/10之過失責任，被告應負之與有過失程度
      則以3/10為適當。
（三）原告固主張其已左轉為直行車，係被告自後追撞原告云云
      。然觀事故現場圖所繪，系爭機車倒地位置距離事故交岔
      路口不足13公尺，以時速30至50公里計算車輛每秒行車速
      度約為8.33公尺/秒至13.88公尺/秒，可見二車相距甚近
      ，碰撞時間僅隔1至2秒間，車禍發生之經過應係原告左轉
      進入新興路194巷之際，被告隨即直行駛至，自不因原告
      已轉入路口即免除原告轉彎車應先禮讓直行車之義務，路
      權仍應歸屬於直行之被告車輛，故原告之主張，實無足採
      。
（四）按不法侵害他人之身體或健康者，對於被害人因此喪失或
      減少勞動能力，或增加生活上之需要時，應負損害賠償責
      任；不法侵害他人之身體、健康者，被害人雖非財產上之
      損害，亦得請求賠償相當之金額，民法第193條第1項、第
      195條第1項前段分別定有明文。茲就原告請求被告賠償之
      各項損害，逐一審酌如下：
    1.醫療費用、醫療用品、交通費部分：
　　　原告主張因系爭事故而受有上述傷害，原告因而支出醫療
　　　費用10,975元等情，固據提出診斷證明書、醫療費用收據
      等件為證（見附民卷第9至11頁），惟經本院核算原告提
      出之單據，金額僅為1,050元，此亦為被告所不爭執，應
      堪認原告此部分之主張為有理由，逾此範圍之請求則不應
      准許。原告另主張因系爭傷害，而有擦腰部藥膏之需求，
      因而支出購買藥膏費用計14,850元，及乘車至天晟醫院附
      設藥房購買藥品之交通費計6,500元，業據提出藥品及乘
      車之統一發票為證（見附民卷第13至31頁）。觀原告所受
      系爭傷害均為擦挫傷，而原告購買之喜療瘀乳膏即係使用
      於鈍物創傷後之血腫治療，堪認原告支出之藥品費用14,8
      50元及購買藥品之交通費6,500元均係因系爭傷害所支出
      之必要費用，應予准許。
　　2.不能工作損失部分：
      原告固主張因系爭事故，受有200,000元不能工作之損失
      云云。惟原告發生車禍時已66歲，衡情已屆我國退休年齡
      ，原告並未舉證具體說明其仍有工作之事實及工作損失之
      計算式等節，原告之主張，自難認有據。
    3.系爭機車維修費部分：
　　　按不法毀損他人之物者，被害人得請求賠償其物因毀損所
      減少之價額；負損害賠償責任者，除法律另有規定或契約
      另有訂定外，應回復他方損害發生前之原狀；損害賠償，
      除法律另有規定或契約另有訂定外，應以填補債權人所受
      損害及所失利益為限，民法第196條、第213條第1項、第2
      16條第1項分別定有明文。又不法毀損他人之物者，被害
      人得請求賠償其物因毀損所減少之價額，且得以修復費用
      為估定之標準，但以必要者為限，而修理材料以新品換舊
      品，應予折舊（最高法院77年度第9 次民事庭會議決議參
      照）。經查，系爭機車之修繕費用共計8,840元，且均為
      零件費用。復原告係以新零件替代舊零件，自應就零件費
      用計算並扣除折舊，始屬公平。依行政院所頒固定資產耐
      用年數表及固定資產折舊率之規定，機械腳踏車之耐用年
      數為3年，依定率遞減法每年折舊1000分之536，另依營利
      事業所得稅查核準則第95條第6項規定「固定資產提列折
      舊採用平均法、定率遞減法或年數合計法者，以一年為計
      算單位；其使用期間未折舊折舊滿一年者，按實際使用之
      月數相當於全年之比例計算之；不滿一月者，以月計」，
      其最後一年之折舊額，加歷年折舊累計額，其總和不得超
      過該資產成本原額之十分之九。復查，系爭機車之出廠日
      為86年10月，此有機車車籍資料在卷可查，迄本件事故發
      生時點即108年12月9日，已使用逾3年，是系爭機車之零
      件費用扣除折舊後應為884元（計算式：8,840元×10％＝884
      元），原告得向被告請求之金額為884元。逾此範圍之請
      求，應屬無據。
    4.精神慰撫金部分：
　　　按慰撫金之多寡，應斟酌雙方之身分、地位、資力與加害
      程度，及其他各種情形核定相當之數額，該金額是否相當
      ，自應依實際加害情形與被害人所受之痛苦及雙方之身分
      、地位、經濟狀況等關係決定之，最高法院51年台上字第
      223 號判例意旨參照。經查，原告因本件事故受有上開傷
      害，衡情其身體及精神應受有相當之痛苦，其請求被告賠
      償非財產上之損害，應屬有據；本院審酌兩造之身分、地
      位、經濟能力（屬於個人隱私資料，僅予參酌，爰不予揭
      露），及原告僅受有腰部挫傷、左側足部挫擦傷、右側膝
      部挫傷等輕傷之一切情狀，認原告請求被告賠償精神慰撫
      金150,000元，尚屬過高，應酌定為20,000元，方屬公允
      。
（五）從而，依上開過失比例計算，原告得請求之金額合計為12
      ,985元【計算式：（醫療費用1,050元＋醫療用品14,850元
      ＋機車維修費884元＋交通費6,500元＋精神慰撫金20,000元
      ）×0.3＝12,985元，元以下四捨五入】。逾此範圍，不應
      准許。
四、綜上所述，原告依侵權行為之法律關係請求如主文第1項所
    示，為有理由，應予准許。逾此範圍之請求，則屬無據，
    應予駁回。
五、本件原告勝訴部分係適用簡易程序所為被告敗訴之判決，爰
    依民事訴訟法第389條第1項第3款之規定，依職權宣告假執
    行。另原告雖聲明願供擔保請准宣告假執行，惟本院既已職
    權宣告之，原告此部分聲請，核僅為促請本院職權發動，自
    無庸另為准駁之諭知。至原告敗訴部分，其假執行之聲請即
    因訴之駁回而失所依據，應併予駁回。
六、本件為判決之基礎已臻明確，兩造其餘主張、陳述並所提證
    據均與本件之結論無礙，爰不再一一論述，附此敘明。
七、訴訟費用負擔之依據：民事訴訟法第79條。又本件為刑事庭
    移送民事庭之附帶民事訴訟案件，免納裁判費用，此有刑事
    訴訟法第504條第2項之明文規定。惟原告因追加請求系爭機
    車維修費7,140元及醫療費9,925元，而繳納裁判費1,000元
    ，本院審酌原告勝訴部分884元占其請求金額約5％，是依上
    揭規定，認應由被告應負擔裁判費即50元，餘由原告負擔，
    爰諭知如主文第3項所示。
中　　華　　民　　國　　111 　年　　3 　　月　　31　　日
                  中壢簡易庭      法  官  江碧珊
以上為正本係照原本作成。
如不服本判決，應於送達後20日內，向本院提出上訴狀並表明上
訴理由，如於本判決宣示後送達前提起上訴者，應於判決送達後
20日內補提上訴理由書（須附繕本）。
如委任律師提起上訴者，應一併繳納上訴審裁判費。
中　　華　　民　　國　　111 　年　　3 　　月　　31　　日
                                  書記官  張育誠